【裁判字號】    97,交訴,231
【裁判日期】    980310
【裁判案由】    肇事逃逸罪等
【裁判全文】
臺灣臺中地方法院刑事判決             97年度交訴字第231號
公  訴  人  臺灣臺中地方法院檢察署檢察官
被      告  乙○○
                      樓之3
上列被告因肇事逃逸罪等案件，經檢察官提起公訴（97年度偵字
第13063號），本院判決如下：
    主    文
乙○○從事業務之人，因業務上之過失傷害人，處有期徒刑月
。又駕駛動力交通工具肇事，致人受傷而逃逸，累犯，處有期徒
刑捌月。應執行有期徒刑玖月。
    事  實
一、乙○○前因違反肅清煙毒條例案件，經臺灣高等法院臺南分
    院以80年度上訴字第1610號判處應執行有期徒刑17年，於民
    國90年11月5日假釋付保護管束，於96年10月27日縮刑假釋
    期滿，未經撤銷以已執行完畢論。其平時以開車載運貨物至
    市場販售維生，係從事駕駛業務之人。詎其於97年4月28日
    中午12時許，駕駛車牌號碼9560-UA號自小貨車（下稱系爭
    小貨車）載送貨物，準備前往臺中市東區建國市場販賣，沿
    臺中市○區○○路由東往西方向行駛，而於同日12時54分許
    ，行經該南京路141號對面之道路時，其本應注意汽車行進
    中，駕駛人應注意車前狀況及兩車併行之間隔，隨時採取必
    要安全措施，而當時天候為雨，具自然日間光線，且平坦無
    障礙之市區○○道路，視距良好，並無不能注意之情事，竟
    疏於注意右側由甲○○所騎乘之車牌號碼TF8-328號機車，
    其車身右側擦撞機車之左側照後鏡，致人車倒地，造成甲○○受有臀部挫傷、肘挫傷、小腿挫傷、手擦傷之傷害。詎乙○○並未下車救治，竟逕行逃逸。
二、案經甲○○訴由臺中市警察局第三分局報請臺灣臺中地方法
    院檢察署檢察官偵查起訴。
    理  由
一、按被告以外之人於審判外之言詞或書面陳述，除法律有規定
    者外，不得作為證據；又被告以外之人於審判外之陳述，雖
    不符合同法第159條之1至第159條之4之規定，但經當事人於
    審判程序同意作為證據，法院審酌該言詞陳述或書面陳述作
    成時之情況，認為適當者，亦得為證據。當事人、代理人或
    辯護人於法院調查證據時，知有第159條第1項不得為證據之
    情形，而未於言詞辯論終結前聲明異議者，視為有前項之同
    意，刑事訴訟法第159條第1項及第159條之5分別定有明文。
    查本案所引用之被告以外之人於審判外之陳述（包含書面陳
    述），雖屬傳聞證據，惟當事人於言詞辯論終結前均未聲明
    異議，本院審酌上開證據資料製作時之情況，尚無違法不當
    及證明力明顯過低之瑕疵，亦認為以之作為證據應屬適當，
    故揆諸前開規定，爰逕依刑事訴訟法第159條之5第2 項規定
    ，認前揭證據資料均有證據能力，先予敘明。
二、訊據被告乙○○固不否認於上開時、地駕駛車牌號碼9560-U
    A號自小貨車，沿臺中市○區○○路由東往西方向行駛，並
    行經上開事故現場等情，惟矢口否認有何傷害及肇事逃逸之
    行為，辯稱：伊對於本件事故根本不知情，事故地點在市場
    附近，車流量大，現場不應只有被害人甲○○指述之車輛，
    該擦痕應是員警用甲○○的車去碰撞系爭小貨車後所產生的
    ；且若伊有逃逸之意圖豈會從容以正常車速離開，且又在前
    方雙十路口等紅燈云云。經查：
(一)業務過失傷害部分
1、 上揭犯罪事實，業經證人即被害人甲○○於警詢、偵訊及本
    院審理時均證稱：伊當時與被告車子併行，伊看到被告的車
    子時，被告車子即在伊的旁邊，伊發現被告車子而要煞車時
    ，被告右側車斗已擦撞到伊機車左邊後照鏡，伊就摔倒受傷
    （參見97年度偵字第13063號卷第12頁）並滑行約5、6公尺
    （參見本院卷第107頁背面）；伊倒地後看見前方有一輛機
    車，機車上有兩位先生；而現場除了公車、系爭小貨車、被
    害人機車外並無其他車輛（參見本院卷第106頁背面）；事
    發前被告車身曾斜向伊之車道方向，於擦撞後才回到正常車
    道（參見本院卷第107頁背面）；前方騎士原本打算左轉進
    入市場，所以原本就是停止的，他們往後看到就下來幫伊（
    參見本院卷第108頁）；伊確定是乙○○撞倒伊，因為當時
    前方機車騎士也有看到前方有一台公車及貨車，該騎士幫伊
    記下貨車車牌號碼。（參見97年度偵字第13063號卷第12 頁
    ）等語。核與現場證人丙○○於偵訊時結證稱：伊當時騎車
    要停下來左轉，看後照鏡機車準備靠邊停時，發現有人跌倒
    ，之後往前看，就看到內線車道有一輛臺中客運，外側車道
    有一台藍色貨車，貨車離被害人比較近，車牌有被放大；當
    時被害人機車位置應該是在外側車道外緣；伊雖然沒有看到
    是哪部車撞的，但是被害人當時有意識，被害人說她確定是
    貨車撞倒她等語（參見97年度偵字第13063號卷第8頁）及現
    場目擊證人孫嘉駿於警詢時陳稱：伊在附近工作，聽到砰的
    2聲，出來看時便看到女駕駛人車倒地，有乙部藍色貨車經
    過，當時旁邊沒有其他車輛等語相符，被害人甲○○及證人
    丙○○、目擊證人孫嘉駿均與被告素無怨隙，且就車禍當時
    目擊之情形所為之證述甚為詳盡，倘非親身經歷，實難憑空
    想像，杜撰上開證詞、進而訛陷之理，則事故現場車輛僅有
    內側快車道之公車、外側快車道之系爭小貨車、被害人之機
    車及證人丙○○之機車應堪認定。再查，被害人甲○○之機
    車左側後照鏡下有藍色漆，而被告所駕駛之系爭小貨車之車
    身有新的擦撞痕跡等情亦有現場及肇事車輛照片附卷可稽，
    證人甲○○於警詢中證稱：肇事小客車是藍色車輛，車身有
    噴字體，車斗上有棚架，伊可以確認是警方帶伊去看的那部
    藍色小貨車等語，均與證人丙○○於警詢中證稱：伊看到小
    貨車時，小貨車與女騎士相距約8公尺左右；肇事貨車是藍
    色小貨車，前車頭上有白色擾流板，小貨車後面有噴車號（
    參見97年度偵字第13063號卷第8頁）等語，以及現場目擊證
    人孫嘉駿陳稱：伊在附近工作，聽到砰的2聲，出來看時便
    看到女駕駛人車倒地，有乙部藍色貨車經過，當時旁邊沒有
    其他車輛，藍色車輛就往南京四街轉進去，當時無障礙物、
    視線良好，該藍色小貨車約6.5噸左右，後車斗有蓋上帆布
    等語，互核屬實；而被告所有之系爭小貨車之顏色為藍色乙
    節，除有車籍作業系統查詢認可資料在卷可參外，並與肇事
    車輛照片中被告系爭小貨車之車身為藍色、車前頭有白色擾
    流板、車身加裝棚架、車體噴白色漆以及將車號以白色顏料
    噴漆於車體後方等特徵相符，況當時天候雖略微陰雨天，但
    具自然日間光線，且事故地點為平坦無障礙之市區○○○○
    道路，視距良好，堪認證人甲○○、丙○○及孫嘉駿當時所
    看見、記憶之車輛，應屬無誤，而於犯罪事實欄所載時、地
    與被害人甲○○之機車發生碰撞之車輛，應係被告所有之車
    牌號碼9560-UA號自小貨車，應堪認定。
2、 再參以員警葉健斌於審理中結證稱：伊當天晚上六點多到五
    權三街被告住所處，以探照燈輔助並查看系爭小貨車時，發
    現系爭小貨車右側中間車身有一新的擦痕，但不能確定，故
    又請被害人甲○○牽騎車牌號碼TF8-328號機車至被告上開
    居所進行比對，而比對結果該刮車痕之高度、顏色均與與被
    告所駕駛之系爭小貨車相符等語（參見本院卷第97頁至第97
    頁背面、第98頁），並有現場及肇事車輛照片、肇事車輛之
    擦撞痕跡比對照片及當日員警工作紀錄簿登載內容附卷可憑
    ，則被告系爭小貨車為肇事車輛無訛；況就圖示照片觀之，
    被害人甲○○之機車照後鏡上之藍色油漆印痕範圍非小，位
    置亦非整齊，若非臨時、突然之快速擦印，實難轉印成照片
    所示之痕跡；況被告自始自終均矢口否認有何肇事犯行，並
    稱本起事故為無稽，而被告於員警比對當時均在場，則若有
    人為製造刮車痕跡之行為，被告當能立即反應以保護自身權
    益，實無任由與被告素不相識之警員及被害人任意製造刮車
    痕之理（參見本院卷第98頁背面）；故被告辯稱刮車痕為人
    為製造云云，實無足採。
3、 按汽車行駛時，駕駛人應注意車前狀況及兩車併行之間隔，
    並隨時採取必要之安全措施，道路交通安全規則第94條第3
    項定有明文，被告既係領有合格駕駛執照之人，對上開交通
    規則應能知悉並有義務予以遵守。又當時現場天候及路況已
    如前述，客觀上亦無不能注意之情事，被告於應注意、能注
    意之情況下，竟疏未注意遵守前開道路交通安全規則之規定
    ，足證其就本件車禍事故之發生顯然具有過失無訛。此外並
    有澄清綜合醫院診斷證明書、道路交通事故現場圖、道路交
    通事故調查報告表（一）（二）、事故現場照片、案發後被
    告車損照片等在卷足憑；既然就本件被害人甲○○所受傷害
    及車損位置觀之，確為被告系爭小貨車與之擦撞所造成，而
    本件車禍撞擊復因被告前開之過失行為所致，是本件被告過
    失肇事行為與被害人甲○○受有傷害之結果間，亦具有相當
    因果關係。從而本件過失傷害部分之事證已臻明確，被告空
    言否認犯行，委無足採，其過失傷害之犯行，應堪認定。
(二)肇事逃逸部分
1、 按刑法第185條之4之肇事致人死傷逃逸罪，係以處罰肇事後
    逃逸之駕駛人為目的，俾促使駕駛人於肇事後能對被害人即
    時救護，以減少死傷，是該罪之成立祇以行為人有駕駛動力
    交通工具肇事，致人死傷而逃逸之事實為已足，至行為人之
    肇事原因如何，則非所問。
2、 訊據被告雖以其並不知悉事故發生為由而辯稱無逃逸行為云
    云，然查：事故當時天候雖為雨，但具自然日間光線，且事
    故地點為平坦無障礙之市區○○○○道路，視距良好，有道
    路交通事故調查報告表（一）（二）、事故現場照片等附卷
    可查；且事故當時現場車輛僅有公車、系爭小貨車、被害人
    機車及證人丙○○機車等情業據證人甲○○、丙○○結證屬
    實；而被告當時車速僅有15公里左右等語亦經被告於警詢時
    自承在卷，則以此緩慢之車速，若後方有事故發生，自能從
    汽車後照鏡中發現，而不能委為不知。又被害人甲○○倒地
    後之刮地痕有7.7公尺乙情亦有道路交通事故現場圖、現場
    照片等在卷可佐，衡情汽車駕駛人應能隨時注車身狀況，以
    7. 7公尺刮地痕觀之，機車倒地之力道非小，況路旁店家中
    之現場證人蔡嘉駿亦陳述：伊聽到2聲響，即跑出來看等語
    ，則以該撞擊當時力道尚能使事故現場對面之證人聽聞而跑
    出去察看，則坐於駕駛座上之被告豈有不知悉之理；復質之
    被害人甲○○於審理時證稱伊撐起頭時發現被告車子完全沒
    有減速，至一條小巷子後就轉進去。（參見本院卷第106頁
    ），擦撞前後被告車速並無變化（參見本院卷第107頁背面
    ）等語，及證人丙○○與偵訊時證稱：伊沒有看到貨車有停
    下查看，伊不清楚貨車有無加速，但貨車是轉往小巷中駛離
    等語（97年度偵字第13063號卷第8頁）。一般駕駛人遇此情
    形，車行方向稍有偏頗後，應立即採煞車減速，以便確認是
    否有車損情形，進而保障駕車之安全，然被告於發生本件擦
    撞事故後，並未減速，猶仍駕車離去，實有違常情。再觀之
    被告系爭車輛之右側車身有與被害人甲○○機車左後照鏡高
    度相當之由左下往右上之刮車痕乙情，亦有現場比對照片可
    佐，若僅為一時撞擊或可能稱行進中而不知，但參諸本件機
    車倒地後亦因滑行而造成明顯之刮地痕跡、該刮地痕跡非短
    ，被害人甲○○也因此造成身上多處擦傷，則依物理傳導原
    理當時坐於駕駛座之被告自無可能對此一撞擊毫無知覺。
3、 再參以被告辯稱伊有在雙十路路口停紅燈云云，惟經調閱該
    路口監視器後，該時間並無系爭小貨車經過之影像，故被告
    之行進路線應如被害人甲○○、證人丙○○、蔡嘉駿所述於
    事故地點前方隨即右轉巷道（即南京四街）方是；而被害人
    經撞擊後係左斜摔落於快車道，機車並橫躺於快車道上，依
    正常駕駛經驗習慣，被告於直行後欲右轉時，必先從右側車
    窗及後視鏡察看右後方有無來車，而被告右轉入之巷道離肇
    事地點約有50至100公尺乙情，業據告訴人等證述在卷，衡
    諸事裡，被告於轉彎時當可輕而易舉發現橫躺快車道上之被
    害人，其理自明。況參諸被告又自承在市場做生意等語，則
    被告非左轉進市場，卻右轉進入荒蕪之空地區之舉，亦與常
    情有違，顯見被告有逃逸之故意甚明，其辯稱無逃逸之犯意
    云云，顯不足採。
4、 基上所述，從撞擊痕跡、被害人機車刮地痕跡、駕駛經驗及
    聽聞聲響遠近等各方面綜合判斷，在在均足以顯示被告對於
    肇事行為應能知悉，其為圖卸責而肇事逃逸之故意，昭然若
    揭。準此，被告上開肇事逃逸犯行，事證明確，亦堪認定。
三、按刑法上所謂業務，係指個人基於其社會地位繼續反覆所執
    行之事務，包括主要業務及其附隨之準備工作與輔助事務在
    內（最高法院89年台上字第8075號判例參照），本件被告乙○○以開車載運貨物至市場販售維生，係從事駕駛業務之人
    。核被告乙○○所為，係犯刑法第284條第2項前段之業務過
    失傷害罪、第185條之4肇事逃逸罪，而刑法之過失致人於死
    罪及過失傷害罪，係針對行為人應注意、能注意、而不注意
    之過失行為予以非難，而刑法第185條之4之肇事致人死傷逃
    逸罪，則以處罰肇事後逃逸之駕駛人為目的，俾促使駕駛人
    於肇事後能對被害人即時救護，以減少死傷，是該罪之成立
    祇以行為人有駕駛動力交通工具肇事，致人死傷而逃逸之事
    實為已足，二者之立法目的及犯罪構成要件截然不同，且駕
    駛人之肇事逃逸，係在其過失行為發生後，為規避責任，而
    另行起意之另一行為，故行為人之過失犯行與其肇事致人死
    傷而逃逸之行為，應屬併罰關係（最高法院93年度台上字第
    8號判例參照），故被告所犯上開二罪間，犯意各別，行為
    互殊，應予分論併罰；又被告有如犯罪事實欄所載之前科及
    執行情形，有臺灣高等法院被告前案紀錄表在卷可稽，其於
    受有期徒刑之執行完畢後5年內故意再犯本件有期徒刑以上
    之肇事逃逸罪，為累犯，應依刑法第47條第1項規定加重其
    刑。爰審酌被告駕駛動力交通工具肇事，致人受傷後逃逸，
    置他人安危於不顧，並矢口否認犯行，及至今未與被害人達
    成賠償，惡性非輕，暨考其素行、智識程度、生活情況及所
    生損害等一切情狀，量處如主文所示之刑，並定其應執行刑
    ，以示懲儆。
據上論斷，應依刑事訴訟法第299條第1項前段、刑法第284條第2
項前段、第185條之4、第47條第1項、第51條第5款判決如主文。
中    華    民    國    98    年    3     月    10    日
                  刑事第一庭    審判長法  官  林宜民
                                      法  官  許惠瑜
                                      法  官  林清鈞
以上正本證明與原本無異。
如不服本判決應於收受判決後10日內向本院提出上訴書狀，並應
敘述具體理由；其未敘述上訴理由者，應於上訴期間屆滿後20日
內向本院補提理由書（均須按他造當事人之人數附繕本）「切勿
逕送上級法院」。
                                      書記官  陳貴卿
中    華    民    國    98    年    3     月    10    日
附錄論罪科刑法條
中華民國刑法第284條
因過失傷害人者，處 6 月以下有期徒刑、拘役或 5 百元以下罰
金，致重傷者，處1年以下有期徒刑、拘役或5百元以下罰金。
從事業務之人，因業務上之過失傷害人者，處 1 年以下有期徒刑
、拘役或1千元以下罰金，致重傷者，處3年以下有期徒刑、拘役
或2千元以下罰金。
中華民國刑法第185條之4
駕駛動力交通工具肇事，致人死傷而逃逸者，處 6 月以上 5 年
以下有期徒刑。


司法院資訊處製作；財團法人民間司法改革基金會備份。
